臺灣高等法院臺南分院刑事裁定　　　　　　九十一年度交聲再更字第三號　　 Ｃ
　　　再審聲請人
　　　即受判決人　甲　○　○
右列聲請人因過失致死案件，對於本院九十年度交上訴字第四０號中華民國九十年三
月二十八日判決後經最高法院九十年度台上字第三八五八號於九十年六月二十一日上
訴駁回之確定判決（臺灣臺南地方法院八十九年度交訴字第二二號、臺灣臺南地方法
院檢察署八十八年度偵字第一五０七二號），聲請再審，本院裁定如左：
      主      文
再審之聲請駁回。
      理      由
一、聲請意旨略稱：（一）按「有罪之判決確定後，有左列情形之一者，為受判決人
    之利益，得聲請再審．．．六因發現確實之新證據，足證受有罪判決之人應受無
    罪、兔訴、兔刑或輕於原判決所認罪名之判決者」。又「判決在第三審確定者，
    對於該判決聲請再審，除以第三審法院之推事有第四百二十條第五款情形為原因
    者外，應由第二審法院管轄之」，刑事訴訟法第四百二十條第一項第六款，第四
    百二十六條第三項定有明文。（二）本件受判決人因涉嫌業務過失致死，經台南
    地撿署以八十八年度偵字第一五０七二號、台南地方法院八十九年交訴字第二二
    號、台南高分院九十年度交上訴字第四０號及最高法院九十年台上字第三八五八
    號判決確定在案，惟受判決人認本件並無過失不應負過失致死罪責，爰具狀聲請
    再審。（三）按刑事訴訟法第四百二十條第一項第六款所謂發現確實之新證據，
    係指該項證據於事實審法院判決前已經存在，當時未能援用審酌，至其後始行發
    現者而言，此有最高法院二十八年抗字第八號、七十二年第十一次刑事庭會議決
    議可參，又所謂顯然足為受判決人有利判決之證據，不須經過調查，係指就證據
    本身之形式上觀察，無顯然之瑕疵，可以認為足以動搖原確定判決而言，至該證
    據究竟是否確實，能否准為再審開始之裁定，仍應予以相當之調查，而其實質的
    證據力如何，能否為受判決人有利之判決，則有待於再審開始後之調查判斷，此
    有最高法院三十二年抗字第一一三虎判例可稽。（四）本件確有存在新證據而構
    成開始再審之事由：(一)確定判決認定被害人之機車先完成右轉進入看東村道路，
    被告之貨櫃車才自中山路左轉進入看東村道路，並擦撞在前行駛之機車而肇事。
    然上開認定乃肇因於警方錯誤之現場圖及肇事鑑定委員會錯誤之鑑定：(1)肇事現
    場即看東村與中山路口，並非一般正丁型路口，而係偏右呈＞型之路口，因此如
    被害人行車方向由中山路西向東右轉之車輛，除非係路考，否則斷無前進至看東
    村路口，循車道線作一將近超過九十度迴轉再右轉進入之理。且檳榔攤前之機車
    刮地痕，幾乎呈直線，更可判定機車行進路線，根本未完成右轉即產生擦撞。(2)
    而此乃肇因於警方之現場圖並未特別標示此種特殊路口之地形，仍以一般正型路
    口繪製，致鑑定委員會亦不察而以有瑕疵之現場圖據以鑑定，終於產生不正確之
    結果。(二)確定判決之事實引用鑑定委員會之意見，與已存在巷內現場圖及行車路
    線不合：(1)依照「內輪距」之理論，貨櫃車轉彎時其車頭為最大轉彎半徑，然後
    在後面之拖車（即裝載貨櫃之部分）會自然向轉彎方向靠近。(2)今由現場圖及照
    片顯示車頭並未擦撞機車，即表示貨櫃車已順利左轉完成。假設機車在前方行駛
    ，而貨櫃車因自後超越或避讓，勢必在機車刮地痕前車身即會產生偏左之狀態（
    以刮地痕為事故發生點），而無須待超越刮地痕近十公尺處才作偏左之避讓動作
    （因二車均係行進中，機車非停止狀態）。且貨櫃車若於刮地痕前偏左閃避，整
    部近四十米之車身也不可能在車道內之理。(3)再換一個角度來說明，被告之拖車
    係向左轉，因此車頭部分必會先大幅度左轉才能帶動後面之拖車順利左轉。而被
    害人之機車係向右轉，若如原確定判決所稱，被害人之機車先行右轉完成，才遭
    在後之被告貨櫃車擦撞，則應係大車車頭會先擦撞（因車頭係最先左轉者），而
    不可能如現場圖所示被害人卡在最後二輪處（車頭距被害人倒地處約二十公尺）
    ，由此可證確定判決認定之事實有誤。（五）上開新證據亦足證被告應受無罪或
    輕於原判決所認罪名之判決（顯然性），符合再審之要件。（六）綜上所述，本
    件確有符合再審聲請之法定要件，請鈞院迅予裁定准予開始再審，以維被告之權
    益云云。
二、按刑事訴訟法第四百二十條第一項第六款所謂發現確實之新證據，係指該項證據
    ，事實審法院於判決前因未經發見，不及調查斟酌，至其後始行發見且須可認為
    確實足以動搖原確定判決者而言，若判決前已經當事人提出或聲請調查之證據，
    經原法院捨棄不採或顯然不足以動搖原確定判決所憑證據者，即非該款所謂發見
    之新證據，不得據為再審聲請之原因。經查：本件係甲○○於民國八十八年十一
    月二十六日下午二時五分許，駕駛車牌號碼ＸＲ─六四七號貨櫃車，沿歸仁鄉○
    ○路由東往西方向行駛，拖運貨櫃欲前往高雄碼頭，途經歸仁鄉看東村五十六之
    二號前貿然左轉入該村內道路時，其貨櫃車之右後側擦撞亦右轉行經該處由紀五
    山所騎乘搭載紀林麗之車牌號碼ＶＧＮ─二三一號機車左側，該機車因而向左側
    傾倒，紀五山及紀林麗雙雙倒地，均傷重不治死亡等情，已據原確定判決理由
    述甚詳，雖再審聲請人再以原確定判決之認定乃肇因於警方錯誤之現場圖及肇事
    鑑定委員會錯誤之鑑定為其再審之原因，惟再審聲請人就此再審原因已於原確定
    判決審理時提出辯解稱：「伊所駕駛之聯結車已轉彎完成左轉，並在遵行之車道
    上，而被害人駕駛之機車右轉彎時，違規不在其機車專用道內行駛，而侵入內側
    快車道上，撞擊伊駕駛之聯結車右後側，發生車禍生，伊並無過失」云云，而為
    原法院捨棄不採。因而聲請人於此部分所據以聲請再審之理由，或於判決前已經
    當事人提出，經原法院捨棄不採或顯然不足以動搖原確定判決所憑證據，不足以
    影響於原判決事實之認定，揆之上開說明，本件聲請再審之理由核與刑事訴訟法
    第四百二十條第一項第六款所定情形不相符，應認為無再審理由，應予駁回。
三、據上論斷，應依刑事訴訟法第四百三十四條第一項裁定如主文。
中    華    民    國      九十一      年      十      月      十四      日
                                  臺灣高等法院臺南分院刑事第六庭
                                      審判長法官  楊    明    章
                                            法官  戴    勝    利
                                            法官  顏    基    典
右正本證明與原本無異。
如不服本裁定應於送達後五日內向本院提出抗告狀。
                                      法院書記官  呂    嘉    文
中    華    民    國      九十一      年      十      月      十四      日
